臺灣雲林地方法院刑事判決　　　　　　 95年度簡上字第111號
上訴人　即
被　　　告　甲○○
上列上訴人因竊盜案件，不服本院北港簡易庭95年度港簡字第
170 號中華民國95年5 月30日刑事簡易判決（聲請簡易判決處刑
案號：95年度偵字第2318號），提起上訴，並經移送併辦（95年
度偵字第6145號），本院管轄之第二審合議庭判決如下：
    主      文
原判決撤銷。
甲○○共同竊盜，處有期徒刑貳月，如易科罰金，以銀元佰元
即新臺幣玖佰元折算壹日。
    事      實
一、甲○○、丙○○、張永昆及吳新模係朋友關係，於民國95年
    4 月30日凌晨12時至1 時間，由張永昆駕駛自用小客車，搭
    載丙○○、吳新模及甲○○前往丙○○之友人處飲酒，於同
    日凌晨1 時許，途經雲林縣麥寮鄉橋頭村橋頭8 號前，丙○○（已另行聲請簡易判決處刑）因見乙○○所有之蒜頭放置
    在三合院之埕尾、路邊，遂與甲○○意圖為自己不法之所有
    ，基於犯意之聯絡，要求不知情之張永昆停車，而由丙○○
    下車拆下蒜頭，甲○○則將蒜頭置入前開自用小客車後車廂
    內，而竊取蒜頭共計60臺斤，嗣經乙○○及林許雪發現報警
    ，當場查獲甲○○。
二、案經雲林縣警察局臺西分局報告臺灣雲林地法院檢察署檢察
    官偵查聲請簡易判決處刑及雲林縣警察局北港分局報告臺灣
    雲林地方法院檢察署檢察官偵查移送併辦。
    理      由
一、訊據被告甲○○固坦承於95年4 月30日凌晨1 時許，張永昆
    駕駛自用小客車，搭載丙○○、吳新模及被告，途經雲林縣
    麥寮鄉橋頭村橋頭8 號前，丙○○下車拆下蒜頭，被告亦跟
    隨下車，嗣經乙○○及林許雪發現，與乙○○拉扯口角之事
    實，惟矢口否認有何共同竊盜犯行，辯稱：其當時因誤認已
    抵達丙○○友人處，始跟著丙○○下車，以為丙○○在拿朋
    友的蒜頭，對竊盜乙事完全不知情，亦僅站立一旁並無拆下
    蒜頭或將蒜頭放入自小客車後車廂之行為云云。經查：
    (一)上開犯罪事實，業據丙○○於警詢及檢察官訊問時具結供
      承其當日穿著紅色衣服，其與被告甲○○臨時起意一起下
      車拿蒜頭，並均將竊取之蒜頭置於自小客車後車廂內等情
      明確，核與被害人乙○○、林許雪於警詢中指述當日有部
      深褐色汽車停在住處東邊，其中穿著紅色衣服的從蒜仔架
      偷拿蒜仔，另有人下車在旁邊接蒜仔並放置在後車廂，遭
      被害人發現後，被告未能及時上車，就開口說「趕緊開走
      。」及張永昆、吳新模於警詢中陳稱由當時穿著紅衣服之
      丙○○帶路到達有空地的廣場，丙○○就先下車，被告隨
      後下車，丙○○並叫張永昆倒車且打開後車廂，後來有個
      阿伯跑出來和被告理論，被告就叫張永昆先將自用小客車
      開走等情節相符，並有現場照片6 紙附卷足憑，堪以認定
      。
    (二)被告之辯詞及證人丙○○於本院具結證詞不可採。
      1.證人丙○○雖於本院96年4 月11日審理時，翻異前詞，
        具結證稱：當日證人看到蒜頭曬在三合院的埕尾、路邊
        ，就說停一下車，沒有說要做什麼，證人下車後被告也
        隨之下車，證人下車後將蒜頭放到後車廂，被告站在旁
        說：「如果是朋友的就要多拿一點。」並未拿蒜頭，後
        來被發現證人就自行逃走，被告並不知情等語。
      2.惟查證人丙○○於警詢及檢察官訊問時，均明確供述其
        與被告一同下車竊取蒜仔並放入後車廂等情已如前述，
        並其於本院審理時亦坦認當時確實如此供述無誤，則證
        人丙○○於警詢及檢察官訊問時，既均已坦承己身竊盜
        犯行，應無推諉責任給被告以圖卸責之可能及必要，且
        其前開供述與被害人乙○○、林許雪指稱情節相符，是
        其上揭於本院之證詞並不可信，而應以其警詢及檢察官
        訊問時之供詞較為可採。
      3.又被告於下車後見到丙○○拆取蒜頭時，稱：「如果是
        朋友的就多拿一點。」並與被害人乙○○發生拉扯時，
        要張永昆「趕緊開走。」業據被告於本院審理時供承在
        卷。被告雖辯稱誤以為已到丙○○朋友家，丙○○在拿
        朋友的蒜頭，且其係要張永昆先去找丙○○來說明，才
        要張永昆「趕緊」開走云云。惟查當時係深夜凌晨1 時
        許，地點亦在三合院埕尾、路邊，距離房屋尚有一段距
        離，豈有在深夜裡，尚未到朋友家跟主人打過招呼，卻
        在先自動拿蒜頭的道理！？況被害人乙○○出來理論時
        ，被告卻不請張永昆及吳新模下車說明，也未明講請他
        們找丙○○解釋，卻要他們趕快開走離開現場，亦均與
        常情有違，益證被告前開所辯係臨訟圖卸之詞，均不可
        採。
    (三)張永昆及吳新模並未參與共同竊盜。
      1.張永昆及吳新模於警詢中供稱其2 人自始至終均未下車
        ，並不清楚發生何事等語，核與被告警詢中供稱：「張
        永昆及吳新模他們2 人是坐在車內，他們均不知道事情
        是怎麼發生的。」、丙○○於檢察官訊問時供承：「其
        他2 人沒有下車的不知情。」等語相符，應堪採信。
      2.查丙○○因發現三合院埕尾、路邊有曬蒜頭，臨時起意
        共同竊盜，已如前述，又丙○○要求張永昆停車時，復
        未特別說明原因，張永昆及吳新模復自始至終均未下車
        察看，則憑卷內現存證據，實難認定張永昆與吳新模係
        屬知情並參與竊盜犯行。
    (四)綜上所述，本件事證明確，被告甲○○與丙○○共同竊盜
      犯行堪以認定，應依法論科。
二、論罪科刑之理由：
    (一)刑法於民國94年2 月2 日修正公布，並於被告行為後之95
      年7 月1 日施行。按行為後法律有變更者，適用行為時之
      法律，但行為後之法律有利於行為人者，適用最有利於行
      為人之法律，現行刑法第2 條第1 項定有明文。此條係規
      範行為後法律變更所生新舊法律比較適用之準據法，是刑
      法第2 條第1 項本身雖經修正，但無比較新舊法適用之問
      題，應一律適用裁判時之現行刑法第2 條第1 項之規定，
      為「從舊從輕」之比較，最高法院95年第8 次刑事庭會議
      決議意旨可資參照。本件新舊法比較內容詳如附表所示。
    (二)核被告甲○○所為，係犯刑法第320條第1項竊盜罪。
    (三)被告與丙○○就上開竊盜犯行，有犯意聯絡及行為分擔，
      為共同正犯。
    (四)又本件僅被告與丙○○共犯竊盜犯行，張永昆與吳新模既
      不知情復未參與犯罪，已如前述，自無從構成結夥3 人以
      上之加重事由，原聲請簡易判決處刑及原簡易判決認被告
      係涉刑法第321 條第1 項第4 款之加重竊盜罪，容有未洽
      ，應予變更。
    (五)原審量處被告有期徒刑6 月，如易科罰金，以銀元300 元
      折算1 日，固非無見，惟因張永昆、吳新模並未參與共同
      竊盜犯行，無從認定係結夥3 人以上之加重竊盜，被告所
      為應係刑法第320 條第1 項之竊盜罪已如前述，上訴意旨
      雖未論及此，惟原審既有如上可議之處，即屬無可維持，
      應由本院第二審合議庭撤銷改判。
    (六)爰審酌被告甲○○並無構成累犯之前科，有臺灣高等法院
      被告前案紀錄表1 份附卷可考，其貪圖小利，不顧農民栽
      種農作物之辛苦及利潤微薄，竟與丙○○共同竊取蒜頭達
      60臺斤，是其所竊取物品價值雖然不高，但本院基於前揭
      原因，並被告犯後矢口否認，未見悔意等情，認仍應執行
      有期徒刑，量處如主文所示之刑，並諭知易科罰金之標準
      。
三、據上論斷，應依刑事訴訟法第455 條之1 第1 項、第3 項、
    第369 條第1 項前段、第364 條、第299 條第1 項前段、第
    300 條，刑法第2 條第1 項前段、第320 條第1 項，修正前
    刑法第28條、第41條第1 項前段，罰金罰鍰提高標準條例第
    1 條前段、修正前罰金罰鍰提高標準條例第2 條，判決如主
    文。
本案經檢察官蕭如娟到庭執行職務
中　　華　　民　　國　　96　　年　　4 　　月　　30　　日
                  刑事第二庭審判長法  官  林輝煌
                                  法  官  柯志民
                                  法  官  李貞瑩
以上正本證明與原本無異。
本判決不得上訴。
                                  書記官  金雅芳
中　　華　　民　　國　　96　　年　　4 　　月　　30　　日
附錄本案論罪科刑法條全文
中華民國刑法第320條（普通竊盜罪、竊佔罪）
意圖為自己或第三人不法之所有，而竊取他人之動產者，為竊盜
罪，處 5 年以下有期徒刑、拘役或 5 百元以下罰金。
意圖為自己或第三人不法之利益，而竊佔他人之不動產者，依前
項之規定處斷。
前二項之未遂犯罰之。
附表
┌────────┬────────┬────────┬────────┐
│法        條    │修正前規定      │修正後規定      │新舊法之適用    │
├────────┼────────┼────────┼────────┤
│刑法第320 條第1 │罰金罰鍰提高標準│刑法施行法第1 條│(一)適用舊法。    │
│項法定刑關於罰金│條例第1 條前段規│之1 規定：「中華│(二)本件被告所犯刑│
│部分：罰金罰鍰提│定：「依法律應處│民國94年01月07日│法第320 條第1 項│
│高標準條例第1 條│罰金、罰鍰者，就│刑法修正施行後，│之罪法定刑有罰金│
│前段、現行法規所│其原定數額得提高│刑法分則編未修正│刑（銀元500 元以│
│定貨幣單位折算新│為2 倍至10倍。」│之條文定有罰金者│下），且為刑法分│
│台幣條例第2 條、│現行法規所定貨幣│，自94年01月07日│則編未修正之條文│
│刑法第33條第5 款│單位折算新台幣條│刑法修正施行後，│而定有罰金刑者，│
│                │例第2 條規定：「│就其所定數額提高│於刑法施行法第1 │
│                │現行法規所定金額│為30倍，但72年06│條之1 修正增訂前│
│                │之貨幣單位為圓、│月26日到94年01月│，其貨幣單位為銀│
│                │銀元或元者，以新│07日新增或修正之│元，是被告所犯刑│
│                │台幣元之3 倍折算│條文，就其所定數│法第320 條第1 項│
│                │之。」          │額提高為3 倍。」│之罪罰金刑之提高│
│                │刑法第33條第5 款│刑法第33條第5 款│標準，於適用罰金│
│                │規定：「罰金：1 │規定：「罰金：新│罰鍰提高標準條例│
│                │元以上。」      │台幣1,000 元以上│第1 條前段及現行│
│                │                │，以百元計算之。│法規所定貨幣單位│
│                │                │」              │折算新台幣條例第│
│                │                │                │2條 規定換算為新│
│                │                │                │台幣時，法定刑罰│
│                │                │                │金部分，應為罰金│
│                │                │                │新台幣15,000元以│
│                │                │                │下（乘以10，再乘│
│                │                │                │以3） 。如適用刑│
│                │                │                │法施行法第1 條之│
│                │                │                │1 規定提高30倍，│
│                │                │                │則為罰金新台幣  │
│                │                │                │15,000元以下（乘│
│                │                │                │以30），故關於法│
│                │                │                │定刑為罰金部分之│
│                │                │                │提高標準，新法非│
│                │                │                │較有利於被告，本│
│                │                │                │案關於刑法第320 │
│                │                │                │條第1 項之罪法定│
│                │                │                │刑罰金提高標準部│
│                │                │                │分，應依刑法第2 │
│                │                │                │條第1 項前段規定│
│                │                │                │，適用行為時之法│
│                │                │                │律即罰金罰鍰提高│
│                │                │                │標準條例第1 條前│
│                │                │                │段及現行法規所定│
│                │                │                │貨幣單位折算新台│
│                │                │                │幣條例第2 條之規│
│                │                │                │定。            │
│                │                │                │(三)法定刑罰金部分│
│                │                │                │，依修正前刑法第│
│                │                │                │33條第5 款規定，│
│                │                │                │及罰金罰鍰提高標│
│                │                │                │準條例第1 條前段│
│                │                │                │提高後，再依現行│
│                │                │                │法規所定貨幣單位│
│                │                │                │折算新台幣條例第│
│                │                │                │2 條換算為新台幣│
│                │                │                │時，為新台幣6元 │
│                │                │                │以上至30元以上，│
│                │                │                │依修正後刑法第33│
│                │                │                │條第5 款規定，為│
│                │                │                │新台幣1,000 元以│
│                │                │                │上，修正後刑法第│
│                │                │                │33條第5 款規定非│
│                │                │                │較有利於被告，依│
│                │                │                │刑法第2 條第1項 │
│                │                │                │前段規定，應適用│
│                │                │                │修正前刑法第33  │
│                │                │                │條第5 款規定。  │
├────────┼────────┼────────┼────────┤
│刑法第28條      │二人以上共同實施│二人以上共同實行│(一)適用舊法。    │
│共同正犯        │犯罪之行為者，皆│犯罪之行為者，皆│(二)被告與丙○○等│
│                │為正犯。        │為共犯。        │人共同為竊盜犯行│
│                │                │                │，既屬實行犯罪行│
│                │                │                │為之正犯，則適用│
│                │                │                │修正施行前之刑法│
│                │                │                │第28條規定論擬，│
│                │                │                │並無不利於被告。│
│                │                │                │因此，應依刑法第│
│                │                │                │2 條第1 項前段規│
│                │                │                │定，依修正前刑法│
│                │                │                │第28條規定，論以│
│                │                │                │共同正犯。      │
├────────┼────────┼────────┼────────┤
│刑法第41條第1 項│刑法第41條第1 項│刑法第41條第1 項│(一)適用舊法。    │
│前段易科罰金部分│前段規定：「犯最│前段規定：「犯最│(二)本件被告行為時│
│                │重本刑為5 年以下│重本刑為5 年以下│之易科罰金折算標│
│                │有期徒刑以下之刑│有期徒刑以下之刑│準，應以銀元100 │
│                │之罪，而受6 個月│之罪，而受6 個月│元至300 元折算為│
│                │以下有期徒刑或拘│以下有期徒刑或拘│1 日，經依現行法│
│                │役之宣告，因身體│役之宣告者，得以│規所定貨幣單位折│
│                │、教育、職業、家│新台幣1 千元、2 │算新台幣條例第2 │
│                │庭之關係或其他正│千元或3 千元折算│條規定換算為新台│
│                │當事由，執行顯有│一日，易科罰金。│幣後，應以新台幣│
│                │困難者，得以1 元│」              │300 元至900 元折│
│                │以上3 元以下折算│                │算為1 日，修正後│
│                │1日 ，易科罰金。│                │則以新台幣1,000 │
│                │」罰金罰鍰提高標│                │元、2,000 元3,0 │
│                │準條例第2 條（已│                │00元折算1 日，修│
│                │刪除）規定：「依│                │正後刑法第41條第│
│                │刑法第41條易科罰│                │1 項前段規定，並│
│                │金或第42條第2 項│                │非較有利於被告，│
│                │易服勞役者，均就│                │依刑法第2 條第1 │
│                │其原定數額提高為│                │項前段規定，適用│
│                │100 倍折算1日 ；│                │行為時法律即修正│
│                │法律所定罰金數額│                │前刑法第41條第1 │
│                │未依本條例提高倍│                │項前段及罰金罰鍰│
│                │數，或其處罰法條│                │提高標準條例第2 │
│                │無罰金刑之規定者│                │條規定，定其易科│
│                │，亦同。」      │                │罰金之折算標準。│
└────────┴────────┴────────┴────────┘
